【裁判字號】    99,上訴,244
【裁判日期】    990226
【裁判案由】    違反槍砲彈藥刀械管制條例等
【裁判全文】
臺灣高等法院高雄分院刑事判決         99年度上訴字第244號
上  訴  人
即  被  告  甲○○
上列上訴人因違反槍砲彈藥刀械管制條例等案件，不服臺灣屏東
地方法院98年度訴字第1042號中華民國98年12月15日第一審判決
（起訴案號：臺灣屏東地方法院檢察署98年度偵字第3286號），
提起上訴，本院判決如下：
     主  文
上訴駁回。
     理  由
一、按不服地方法院之第一審判決而上訴者，須提出上訴書狀，
    並應敘述具體理由，上訴書狀未敘述上訴理由者，應於上訴
    期間屆滿後20日內補提理由書於原審法院。逾期未補提者，
    原審法院應定期間先命補正。但上訴書狀已敘述理由，惟所
    敘述者非屬具體理由，則屬不符上訴之法定程式，由第二審
    法院以其上訴不合法律上程式，判決駁回，不生定期命補正
    之問題，刑事訴訟法第350 條第1 項、第361 條、第362 條
    、第367 條定有明文。
二、次按，上開所稱「上訴書狀應敘述具體理由」，係指須就不
    服之判決為具體之指摘而言，如僅泛稱原判決認事用法不當
    或採證違法、判決不公等，均非具體理由（法院辦理刑事訴
    訟案件應行注意事項第162 點參照）；復按所謂具體理由，
    必係依據卷內既有訴訟資料或提出新事證，指摘或表明第一
    審判決有何採證認事、用法或量刑等足以影響判決本旨之不
    當或違法，而構成應予撤銷之具體事由，始克當之（例如：
    依憑證據法則具體指出所採證據何以不具證據能力，或依憑
    卷證資料，明確指出所為證據證明力之判斷如何違背經驗、
    論理法則）；倘僅泛言原判決認定事實錯誤、違背法令、量
    刑失之過重或輕縱，而未依上揭意旨指出具體事由，或形式
    上雖已指出具體事由，然該事由縱使屬實，亦不足以認為原
    判決有何不當或違法者（例如：對不具有調查必要性之證據
    ，法院未依聲請調查亦未說明理由，或援用證據不當，但除
    去該證據仍應為同一事實之認定），皆難謂係具體理由，俾
    與第二審上訴制度旨在請求第二審法院撤銷、變更第一審不
    當或違法之判決，以實現個案救濟之立法目的相契合，並節
    制濫行上訴」（最高法院97年度台上字第892 號判決意旨參
    照）。是如上訴理由書狀並未依據卷內訴訟資料，具體指摘
    原判決認事用法有何違法或不當之情形，即屬上訴未敘述具
    體理由。
三、另按刑之酌減、量定及定執行刑等，為法院依實體法或程序
    法等相關規定，得依職權審酌、自由裁量之事項，不得任意
    指摘，必須具體表明原審判決所為自由裁量之行使，未合乎
    法律之目的，違背內部性界限，而屬權利濫用之違法，或違
    反比例原則、平等原則、公平正義等法則，始足當之，否則
    非屬具體理由，可逕由程序上予以駁回（最高法院71年3 月
    2 日71年度第3 次刑事庭會議決議三之意旨參照）。
四、本件上訴人即被告甲○○（下稱被告）因犯未經許可持有可
    射子彈具有殺傷力之改造手槍罪、行使偽造特種文書罪、攜
    帶兇器毀越安全設備竊盜罪，均累犯，經原審分別判處有期
    徒刑年陸月，併科罰金新臺幣壹拾萬元，罰金如易服勞役
    ，以新台幣壹仟元折算壹日；有期徒刑伍月；有期徒刑壹年
    貳月；合併定應執行有期徒刑肆年拾月，併科罰金新臺幣壹
    拾萬元，罰金如易服勞役，以新台幣壹仟元折算壹日在案。
    而被告於上訴期間之99年1 月8 日向原審法院提出上訴狀，
    上訴理由略以：「科刑或稱刑法裁量、量刑等之標準與科刑
    之基礎，二者之關係至為密切，在適用上對於犯罪行為事實
    ，論罪科刑時，須先確認科刑之基礎，始得進而依科刑之標
    準，諭知被告一定之宣告刑，而責任原則，不僅為刑事法律
    重要基本原則之一，且為當代法治國家引為科刑之基礎，現
    行法僅就科刑之標準予以規定。本案於審理中上訴人為對行
    為之責任欣然接受法律之制裁，均坦承犯行，且犯罪後之態
    度一切情狀深表悔意，經查，原審法院疏未及此，基於主觀
    立場所為臆測、推斷之結果，自非允宜，遽資為不利上訴人
    判決基礎，所為判決認事用法均非無可議，且難昭公信，自
    有提起上訴，期能妥予救濟。」等語。
五、經查，原審判決就量刑及定應執行刑部分，已就「被告之年
    齡、品行、智識能力、犯罪手段、對於法益所生侵害之程度
    ，受有高中肄業教育程度、業工之人，有警詢年籍等資料在
    卷可稽，前曾因多次犯罪經法院判刑確定，有臺灣高等法院
    被告前案紀錄表1 份在卷可按，素行不良，並考量其犯罪後
    ，坦承犯行，犯罪後態度尚佳。」等一切情狀（見原判決書
    理由欄第四項所載），廣為斟酌考量，尤其已就被告坦承犯
    行，犯後態度尚佳等有利被告之事項，詳為審酌，並引為對
    被告從輕量刑與從輕定應執行刑之依據，準此，足認原審量
    刑及定應執行刑，合乎法律之目的，未違背內部性界限，無
    權利濫用之違法及違反比例原則、平等原則、公平正義等法
    則。被告空言以原審法院疏未及此，基於主觀立場臆測、推
    斷，資為不利被告判決基礎，泛指原判決認事用法均有可議
    云云，不惟與原判決所記載量刑已審酌其坦承犯行，犯後態
    度良好等情狀，完全不符，且空言指摘原判決認事用法均有
    可議，其上訴顯未敘述具體理由甚明。
六、綜上所述，被告所提出之上訴理由，均非依據卷內既有訴訟
    資料或提出新事證，具體指摘原判決上開採證認事，有何足
    以影響判決本旨之不當或違法，而構成應予撤銷之具體事由
    ，徒以「伊對行為之責任欣然接受法律制裁，坦承一切犯行
    ，犯後深表悔意，原審疏未審酌及此，基於主觀立場為臆測
    、推斷，資為不利伊之判決基礎，所為判決認事用法均有可
    議且難昭公信」等，而指摘原判決不當，請求撤銷改判，揆
    諸首揭說明，被告所提之前述上訴理由，核與刑事訴訟法第
    361 條第2 項所稱「具體理由」顯非相當，其上訴顯屬違背
    法律上之程式，應由本院依同法第367 條前段、第372 條規
    定，不經言詞辯論，判決如主文。
據上論斷，應依刑事訴訟法第367 條前段、第372 條，判決如主
文。
中    華    民    國    99    年    2     月    26    日
                刑事第五庭    審判長法  官  曾永宗
                                    法  官  任森銓
                                    法  官  鍾宗霖
以上正本證明與原本無異。
本判決除行使偽造特種文書罪及加重竊盜罪部分外，如不服本判
決應於收受本判決後10日內向本院提出上訴書狀，其未敘述上訴
理由者，並得於提起上訴後10日內向本院補提理由書狀（應附繕
本）。
中    華    民    國    99    年    2     月    26    日
                                    書記官  邱麗莉

司法院資訊處製作；財團法人民間司法改革基金會備份。
